最高法院民事判決　　　　　　　　　　　　　　　　八十六年度台上字第一二六號
　　上　訴　人　暐順建設股份有限公司
　　法定代理人　林清和
　　被 上訴 人　甲○○
右當事人間請求履行契約事件，上訴人對於中華民國八十五年四月十六日台灣高等法
院第二審判決（八十五年度上字第一六○號），提起上訴，本院判決如左：
    主  文
原判決除假執行部分外廢棄，發回台灣高等法院。
    理  由
本件被上訴人主張：上訴人於民國八十年五月十九日，將坐落新竹市○○○段第三四
七之九三地號面積約二百四十平方公尺之建地（下稱系爭土地），以新台幣（下同）
八百七十一萬五千元出售與伊，依買賣契約書第二條約定，應依地政事務所複丈登記
之面積為準，如有百分之一以上誤差時，應相互找補。系爭土地嗣經新竹市地政事務
所複丈，該所於八十四年六月二十四日以（八四）府地籍字第四三五五五號複丈結果
通知書通知伊，複丈後之面積為二百二十八點四平方公尺，與契約所定面積相差十一
點六平方公尺，該不足部分，上訴人自應以買賣價格，即每平方公尺三萬六千三百十
二點五元補償伊等情，求為命上訴人給付伊四十二萬一千二百二十五元，並加付法定
遲延利息之判決。
上訴人則以：兩造所訂契約（下稱系爭契約）載明應以訂約時之複丈結果為準，並非
以訂約後之複丈面積為準，系爭土地於八十年五月二日業經地政機關複丈，面積為二
百四十平方公尺，伊將所有權移轉與上訴人時，土地登記簿記載之面積亦為二百四十
平方公尺，無權利瑕疵可言。嗣系爭土地因重測致登記面積減少，乃被上訴人與地政
事務所間之行政糾紛，與伊無涉等語，資為抗辯。
原審廢棄第一審所為被上訴人敗訴之判決，改判如其聲明，無非以：系爭契約訂立於
八十年五月十九日，而系爭土地面積於訂約前之同年月二日已為分割，面積二百四十
平方公尺，故系爭契約第二條約定應依地政事務所複丈登記之面積為準，如有百分之
一以上誤差時，應相互找補，顯非指上開分割登記而言，否則即屬贅言。上訴人抗辯
應以分割之複丈結果為準云云，自非可採。上訴人雖於八十三年五月二十八日移轉系
爭土地與被上訴人，並於同年月三十日交付系爭土地，惟在此之前，均無再由地政機
關複丈，嗣系爭土地經新竹市地政事務所複丈，於八十四年六月二十四日以上開複丈
結果通知書通知被上訴人複丈後之面積為二百二十八點四平方公尺，被上訴人所買受
之土地面積即與系爭契約約定之面積相差十一點六平方公尺，依契約第二條約定，自
應予找補。是被上訴人請求上訴人給付四十二萬一千二百二十五元，並加付法定遲延
利息，即有理由等詞，為其判斷之基礎。
查系爭契約訂立於八十年五月十九日，而系爭土地則遲至八十四年四月一日始辦理重
測結果公告，被上訴人於公告期間提出異議並聲請複丈，經新竹市地政事務所檢測結
果，系爭土地重測後面積為二百二十八點四平方公尺無誤，此有該所八十四年十一月
二十九日新地二字第八九七二號函可稽（見一審卷四十頁），則兩造於訂約時能否預
見約四年後系爭土地將有重測情事﹖不無疑義。如不能預見，則將契約所訂依地政事
務所複丈登記之面積為準云云，解為即係以八十四年四月間系爭土地重測後之面積為
準，是否與經驗法則無違﹖尤非無疑。原審未遑詳求，遽認兩造上開約定，係指買賣
之面積以八十四年四月間之重測面積為準，非無可議。上訴意旨指摘原判決違背法令
，聲明廢棄，為有理由。
據上論結，本件上訴為有理由，依民事訴訟法第四百七十七條第一項、第四百七十八
條第一項，判決如主文。
中      華      民      國    八十六    年      一      月     十六     日
                              最高法院民事第七庭
                                  審判長法官  蕭  亨  國
                                        法官  吳  正  一
                                        法官  鄭  三  源
                                        法官  楊  隆  順
                                        法官  陳  淑  敏
      右正本證明與原本無異
                                              書  記  官
中      華      民      國    八十六    年      一      月     三十     日
